【裁判字號】    91,簡上,102
【裁判日期】    920731
【裁判案由】    詐欺
【裁判全文】
臺灣嘉義地方法院刑事判決                        九十一年度簡上字第一二號
    上  訴  人  臺灣嘉義地方法院檢察署檢察官
    被      告  丁○○
                戊○○
右列上訴人因被告詐欺案件，不服本院九十年度簡字第九二八號中華民國九十一年八
月五日第一審判決（聲請案號：九十年度偵字第六二四八號），提起上訴，本院管轄
之第二審合議庭判決如左：
    主  文
上訴駁回。
    事  實
一、丁○○、戊○○二人係夫妻，共同在嘉義市○○里○○○街一六五號經營「彬詠
    有限公司」，渠等明知自民國八十八年初起公司營運已陷於困頓，無支付借款能
    力，並已註銷營利事業登記，亦明知址設嘉義縣民雄鄉○○村○○○街四三號之
  「良任工業有限公司」（負責人：黃良任、陳麗玉夫婦，二人因詐欺案，業另經
    台灣嘉義地方法院各判處有期徒刑一年）經營亦發生困難，無支付能力，竟為相
    互隱瞞此事實，四人共同基於意圖為自己不法所有之概括犯意聯絡，由雙方公司
    相互調借支票使用，嗣於八十八年九月間由無犯意聯絡之柯茶春持黃良任所交
    付與丁○○夫婦互換之支票（發票人：彬詠有限公司，面額各為新台幣（下同）
    十三萬二千元、六萬五千元）兩紙，向乙○○調借共十九萬七千元，使乙○○陷
    於錯誤，而如數借予該款項，於八十八年十二月底由陳麗玉持丁○○所簽發之
    支票兩紙（日期：八十八年十二月二十日、八十九年一月二十三日，面額各為九
    萬三千五百六十元、十六萬五千元），向丙○○共借得二十五萬八千五百六十元
    ，使侯細不疑有詐，而如數借與該款項，八十八年十一月五日、八十八年十二
    月六日，由丁○○夫婦開具本票兩紙，各為二十萬元、三十萬元（到期日各八十
    八年十二月五日、八十九年一月六日）向甲○○調借共五十萬元，使甲○○陷於
    錯誤，亦如數借予該款項，詎上開支票、本票屆期均遭退票。詎戊○○於上開支
    票、本票遭退後，竟不知收歛，復承繼上開意圖為自己不法所有之概括犯意，約
    於八十九年四月二十日，在上開「彬詠有限公司」旁某處，向綽號「陳先生」不
    詳姓男子，以每紙三千元之價格，共購得十紙空頭支票（俗稱芭樂票），再於
    八十九年四月間持該空頭支票，向甲○○佯稱：該等支票為客票云云，使甲○○
    信以為真，共借予四十三萬七千一百元，八十九年四月間亦持空頭支票面額各
    為七萬三千五百元、三萬五千八百元兩紙，支付盧俊男為其公司洗床之工資及合
    買機器之資金，使盧俊男陷於錯誤，如數收受，而取得不法利益。分別於八十
    九年六月十三日、十五日，持面額各為六萬八千五百元、十五萬八千二百元空頭
    支票兩紙，向乙○○佯稱：該等支票為客票，欲以該等支票每月各清償三萬元之
    上開所積欠款項云云，使乙○○信以為真，不疑有詐，更各找其三萬八千五百元
    、十二萬八千二百元，詎該等支票屆期均遭未兌現，乙○○等人始知受騙。（空
    頭支票詳如附表所示）。
二、案經甲○○、乙○○、丙○○及盧俊男訴請臺灣嘉義地方法院檢察署檢察官偵查
    聲請以簡易判決處刑。
    理  由
一、右揭事實，業據被告丁○○與戊○○偵訊及本院審理時坦承不諱，核與告訴人甲○○、乙○○、丙○○及盧俊男指訴之情節相符，並有支票、本票、判決書及嘉
    義市第一信用合作社、彰化商業銀行友愛路辦事處、萬通商業銀行北高雄分行、
    亞太商業銀行嘉義分行、彰化商業銀行東嘉義分行函附之資金明細表在卷可稽，
    ，事證明確，被告二人犯行堪以認定。
二、核被告丁○○所為，係犯刑法第三百三十九條第一項之詐欺取財罪，被告戊○○
    所為係犯同法第三百三十九條第一項之詐欺取財罪及第二項之詐欺得利罪。被告
    丁○○與戊○○就犯罪事實至之犯行，被告丁○○、戊○○與黃良任、陳麗
    玉就犯罪事實至之犯行，有犯意聯絡及行為分擔，均為共同正犯。被告丁○○與戊○○二人所犯上開之罪，時間緊接，犯罪構成要件相同，顯係基於概括犯
    意反覆為之，應依連續犯之規定論以一罪，並依法加重其刑。被告戊○○所犯詐
    欺取財及詐欺得利二罪間，犯意各別，罪名亦殊，應分論併罰。又按刑法第四十
    一條原規定：「犯最重本刑為三年以下有期徒刑以下之刑之罪，而受六月以下有
    期徒刑或拘役之宣告，因身體、教育、職業或家庭之關係，執行顯有困難者，得
    以一元以上三元以下折算壹日，易科罰金。」，惟該條文業於九十年一月四日修
正為（第一項）：「犯最重本刑為五年以下有期徒刑以下之刑之罪，而受六月以
    下有期徒刑或拘役之宣告，因身體、教育、職業或家庭之關係，執行顯有困難者
    ，得以一元以上三元以下折算壹日，易科罰金。但確因不執行所宣告之刑，難收
    矯正之效，或難以維持法秩序者，不在此限」，（第二項）：「併合處罰之數罪
    ，均有前項情形，其應執行之刑逾六月者，亦同。」，並於九十年一月十日經總
    統公布施行，本件被告犯罪時間係在舊法時期，比較新舊法結果，新法對被告並
    無不利，自應適用新法。原審適用刑法第二條第一項前段、第二十八條、第五十
    六條、第三百三十九條第一項、第二項、第四十一條、第五十一條第五款、第七
    十四條第一項、罰金罰鍰提高標準條例第一條前段、第二條之規定，就被告丁○○詐欺取財部分，量處有期徒刑四月，如易科罰金，以三百元折算一日，緩刑三
    年。就被告戊○○詐欺取財、詐欺得利部分，分別量處有期徒刑六月及三月，應
    執行有期徒刑八月，如易科罰金，以三百元折算一日，緩刑四年。經核認事用法
    均無不合，量刑亦屬妥適，上訴人上訴意旨指摘被告二人未履行和解條件，原判
    決緩刑不當，然告訴人於本院審理時，再次與被告丁○○與戊○○達成和解，表
    示不再追究，應認無理由予以駁回。
據上論斷，應依刑事訴訟法第四百五十五條之一第一項、第三項、第三百六十八條，
判決如主文。
本案經檢察官周欣潔到庭執行職務。
中      華      民      國    九十二    年      七      月    三十一    日
                                臺灣嘉義地方法院刑事第二庭
                                審判長  法  官  蔡  虔  霖
                                        法  官  林  坤  志
                                        法  官  柯  月  美
右正本證明與原本無異。
本件不得上訴。
中      華      民      國    九十二    年      七      月    三十一    日
                                        書記官  侯  麗  茹
附錄：
刑法第三百三十九條
第一項  意圖為自己或第三人不法之所有，以詐術使人將本人或第三人之物交付者，
        處五年以下有期徒刑、拘役或科或併科一千元以下罰金。
第二項  以前項方法得財產上不法之利益或使第三人得之者，亦同。


司法院資訊處製作；財團法人民間司法改革基金會備份。
